【裁判字號】    92,易,284
【裁判日期】    920530
【裁判案由】    違反菸酒管理法
【裁判全文】
臺灣彰化地方法院刑事判決                          九十二年度易字第二八四號
    公  訴  人  臺灣彰化地方法院檢察署檢察官
    被      告  甲○○
右列被告因違反菸酒管理法案件，經檢察官聲請簡易處刑 (九十二年度偵字第七六號
)，本院改依通常程序審判，判決如左：
    主     文
甲○○連續產製私酒，處拘役參拾日，如易科罰金以參佰元折算壹日。
查獲之蒸酒器具壹組、紅葡萄露拾箱（每箱拾貳瓶）、桶裝紅葡萄酒半成品肆桶（約
壹仟貳佰公升）、紅葡萄露標籤貳拾張均沒收。
    事      實
一、甲○○明知未經主管機關許可，不得私自產製釀造私酒，竟基於產製私酒之概括
    犯意，自民國（下同）九十一年六月一日起，在彰化縣二林鎮後厝里新華巷四十
    號旁之雞舍，以蒸酒器蒸餾產製葡萄酒私酒，嗣於九十一年六月二十八日十四時
    三十分許，經警會同彰化縣政府財政局煙酒課人員於上址查獲，並當場查得蒸酒
    器具一組、紅葡萄露十箱（每箱十二瓶）、桶裝紅葡萄酒半成品四桶（約一千二
    百公升）、紅葡萄露標籤二十張。
二、案經彰化縣警察局北斗分局報告臺灣彰化地方法院檢察署檢察官聲請簡易處刑。
    理      由
一、訊據被告甲○○雖坦承有於前揭時地釀自私酒之事實不諱，然被告否認有販賣私
    酒之情事，辯稱：要自己喝、我兒子要載去喝的，並未販賣或送給他人等語。然
    查：經警會同彰化縣政府財政局煙酒課人員於上址當場查獲蒸酒器具一組、紅葡
    萄露十箱（每箱十二瓶）、桶裝紅葡萄酒半成品四桶（約一千二百公升），此有
    彰化縣政府查獲違法嫌疑菸酒案件現場紀錄表附卷可稽。按菸酒管理法第四十六
    條後段但書雖規定以手工產製私菸、私酒供自用者，免予處罰，惟須所自用之酒
    類係以手工產製為要件，而所謂手工產製，依卷內所附財政部九十一年七月九日
    台財庫字第○九一○三五一三六九號令所示，係指不得使用任何電力或熱能機器
    之人力產製而言。本件被告所製造之酒類，酒精濃度達１０．９±０．１，已屬
    菸酒管理條例所稱之酒，有台灣省菸酒公賣局酒類試驗所化驗報告書在卷可稽，
    而其生產過程係使用以蒸酒器蒸餾，此有現場照片及蒸酒器具扣案可證，其後被
    告辯稱伊未使用蒸酒器具云云，顯係卸責之詞，依前開財政部令釋，其產製過程
    既已使用熱能機器，並非屬手工產製，是縱使被告所稱自用並未販賣云云為事實
    ，仍該當菸酒管理法第四十六條前段所處罰之構成要件，況衡情論理被告所釀製
    之私酒數量眾多，被告要如何自行飲用殆盡？足見顯非以手工產製私酒供自用甚
    明，是被告上開辯解，純係臨訟卸責之詞，未可盡信。本件事證明確，其犯行洵
    堪認定。
二、核被告所為係違反菸酒管理法第四十六條前段之罪。被告先後數次犯行，時間緊
    接，顯係基於概括之犯意，觸犯構成要件相同之罪名，應依連續犯論以一罪，並
    加重其刑。爰審酌被告犯罪之動機、方法、私自釀酒期間不長、查獲之數量、所
    生危害暨犯後態度等一切情狀，從輕量處如主文所示之刑，併諭知易科罰金之折
    算標準，以示懲儆。又查獲之蒸酒器具一組、紅葡萄露十箱（每箱十二瓶）、桶
    裝紅葡萄酒半成品四桶（約一千二百公升）、紅葡萄露標籤二十張，應依菸酒管
    理法第五十七條規定沒收之。
三、據上論斷，應依刑事訴訟法第四百五十二條、第二百九十九條第一項前段，菸酒
    管理法第四十六條前段、第五十七條，刑法第十一條前段、第五十六條、第四十
    一條第一項前段，罰金罰鍰提高標準條例第二條第一項，判決如主文。
本案經檢察官林鈴淑到庭執行職務。
中      華      民      國      九十二      年    五    月    三十    日
                                    臺灣彰化地方法院刑事第三庭
                                        法      官     施  坤  樹
右正本證明與原本無異。
如不服本判決，應於判決送達後十日內向本院提出上訴狀( 須附繕本 )。
                                        法院書記官     張  國  強
中      華      民      國      九十二      年    六    月      六    日
產製或輸入私菸、私酒者，處一年以下有期徒刑、拘役或科或併科新臺幣三十萬元以
上一百五十萬元以下罰金。但以手工產製私菸、私酒供自用者，免予處罰。


司法院資訊處製作；財團法人民間司法改革基金會備份。
